臺灣桃園地方法院民事判決　　　　　　　96年度訴字第1872號
原　　　告　甲○○
　　　　　　　　　　　　巷15.
訴訟代理人　左自奎律師
被　　　告　乙○○
上列當事人間因被告過失傷害案件，原告提起刑事附帶民事訴訟
請求損害賠償，經本院刑事庭以96年度壢交簡附民字第71號裁定
移送前來，本院於民國96年12月19日言詞辯論終結，判決如下：
    主  文
被告應給付原告新台幣肆拾壹萬貳仟零柒拾壹元，及自民國九十
六年八月十四日起至清償日止，按週年利率百分之五計算之利息
。
原告其餘之訴駁回。
訴訟費用由被告負擔百分之六十四，餘由原告負擔。
本判決第一項得假執行。
原告其餘假執行之聲請駁回。
    事實及理由
壹、程序方面
    按附帶民事訴訟除本編有特別規定外，準用關於刑事訴訟之
    規定。但經移送或發回、發交於民事庭後，應適用民事訴訟
    法。刑事訴訟法第490 條定有明文。且按訴狀送達後，原告
    不得將原訴變更或追加他訴，但擴張或減縮應受判決事項之
    聲明者，不在此限，民事訴訟法第255 條第1 項第3 款定有
    明文。查原告提起本件刑事附帶民事訴訟，原係請求被告給
    付新台幣（下同）668,308 元及自刑事附帶民事訴訟狀繕本
    送達翌日起至清償日止，按年利率百分之5 計算之利息。嗣
    經本院刑事庭裁定移送本庭後，原告於民國96年11月28日具
    狀將上開請求金額變更為645,891 元（本院卷第45頁），核
    其更正後之聲明僅屬減縮應受判決事項之聲明，而不涉及訴
    之變更或追加，參照前開規定，應予准許。
貳、實體方面
一、原告起訴主張：
  (一)被告於95年11月10日17時45分許，駕駛車號R2-9915 號自小
    客車，沿桃園縣楊梅鎮○○路由西往東方向行駛，行經梅高
    路90號旁，本應注意在劃有分向限制線之路段，不得駛入來
    車之車道內，且依當時情形，又非不能注意，詎被告竟疏未
    注意，猶駛入來車之車道內，撞及對向由原告所騎乘之車號
    MEF-226 號機車，致原告受有左側股骨複雜性骨折之傷害，
    被告上開過失傷害行為，業經本院96年度壢交簡字第1821號
    過失傷害等案件判處拘役50日確定在案。
  (二)被告上開過失傷害原告之行為，使原告身體因而受傷害，其
    間有相當因果關係，爰依民法第184 條第1 項前段、第193
    條第1 項、第195 條第1 項前段規定，請求被告賠償原告所
    受下列損害：(1)醫藥費：原告於住院期間支付手術醫藥等費
    用共計44,435元（不含健保給付及診斷證明書費）；(2)增加
    生活上支出：原告於手術後有傷口，自須使用美容膠布，且
    醫生另建議手術後宜補充鈣片，是原告因傷住院期間及出院
    療養期間，支出紗布、消腫藥膏、美容膠布、鈣片、助行器
    等必要醫療用品費用共計13,924元；(3)受傷期間減少之收入
    ：原告於本件車禍發生前已於訴外人俊端科技股份有限公司
    製造課工作共5 年，擔任生產線班長，每月薪資約3 萬元，
    惟原告自95年11月10日發生本件車禍後迄至96年8 月底均無
    法工作，此有怡仁綜合醫院診斷證明書附卷可參，原告因而
    減損薪資共計287,532 元；(4)慰撫金：原告因本件車禍遭受
    前開傷害，惟被告對原告均置之不理，而原告於手術後癒合
    不良，迄今已接受3 次手術，精神及肉體上承受莫大痛苦，
    爰請求慰撫金30萬元。合計原告請求之上開損害賠償金額共
    645,891 元（計算式：44,435＋13,924＋287,532 ＋300,00
    0 ＝645,891） ，另原告前已自行申請機車強制責任保險，
    獲理賠金33,820元，併予陳明。
  (三)綜上，爰提起本件訴訟，依侵權行為法律關係，請求被告賠
    償645,891 元及法定遲延利息。並聲明：被告應給付原告64
    5,891 元，及自刑事附帶民事訴訟起訴狀繕本送達翌日起至
    清償日止，按年利率百分之5 計算之利息；願供擔保，請准
    宣告假執行。
二、被告抗辯：
  (一)被告對於因其疏失釀成本件車禍，致原告受有前開傷害，心
    中深感萬分難過與痛苦，而兩造前於桃園縣楊梅鎮公所調解
    委員會就本件請求為調解時，因被告當時尚有工作，欲以向
    銀行申請信用貸款15萬元之方式，賠償原告之損失，惟原告
    堅持被告須賠償30餘萬元，被告實無力負擔，自無法達成和
    解，嗣於法院進行調解時，原告當時雖同意改以15萬元和解
    ，然被告當時因肢體輕度殘障，喪失工作，已無法賠償原告
    15萬元，且原告亦拒絕讓被告以分期方式賠償，兩造自仍無
    法調解成立。
  (二)被告對於本件原告主張其因本件車禍之醫療費用44,435元、
    增加生活上支出13,924元，該項請求之各筆單據均為其所支
    出且為必要費用，及原告因本件車禍而減損薪資共計287,53
    2 元等情固不爭執，惟被告求職四處碰壁，迄今仍未有工作
    ，實無資力支付原告請求之賠償金額，請鈞院允許俟被告找
    到工作後再分期給付，又原告請求之慰撫金過高，請鈞院酌
    判等語，資為抗辯。並答辯聲明：駁回原告之訴及假執行之
    聲請。
三、查原告主張被告於上開時、地，駕駛車號R2-9915 號自小客
    車，本應注意在劃有分向限制線之路段，不得駛入來車之車
    道內，且依當時情形，又非不能注意，詎被告竟疏未注意，
    猶駛入來車之車道內，撞及對向由原告所騎乘之車號MEF-22
    6 號機車，致原告受有左側股骨複雜性骨折之傷害，被告上
    開過失傷害行為，業經本院96年度壢交簡字第1821號過失傷
    害等案件判處拘役50日確定在案，原告事後業已受領強制汽
    車責任保險給付33,820元等情，業據原告提出怡仁綜合醫院
    、長庚紀念醫院林口分院診斷證明書（本院卷第65、17頁）
    ，原告合作金庫銀行綜合存款存摺匯款明細（本院卷第67頁
    ）為證，且被告因原告主張之上開侵權行為，經臺灣桃園地
    方法院檢察署以96年度偵字第12321 號偵查終結後聲請簡易
    判決處刑，復經本院交通法庭以96年度壢交簡字第1821號判
    處拘役50日，並依中華民國96年罪犯減刑條例減為拘役25日
    確定在案，亦有臺灣桃園地方法院檢察署聲請簡易判決處刑
    書、本院96年度壢交簡字第1821號判決書及本院公務電話記
    錄資料在卷可參，復為被告所不爭執，自堪信實。
四、按因故意、過失不法侵害他人之權利者，負損害賠償責任；
    汽車、機車或其他非依軌道行駛之動力車輛，在使用中加損
    害於他人者，駕駛人應賠償因此所生之損害，民法第184 條
    第1 項前段、第191 條之2 分別定有明文。又不法侵害他人
    之身體或健康者，對於被害人因此喪失或減少勞動能力或增
    加生活上之需要時，應負損害賠償責任；不法侵害他人之身
    體者，被害人雖非財產上之損害，亦得請求賠償相當之金額
    ，亦為同法第193 條第1 項、第195 條第1 項前段所明定。
    被告過失不法行為既堪認定，且原告於前開車禍中受有傷害
    ，被告過失與原告之損害間自有相當因果關係，自應依前開
    規定負損害賠償責任。茲就原告請求之項目、金額應否准許
    分述如下：
  (一)醫療費用44,435 元部分：
    原告主張於車禍發生後之96年11月10日至96年5 月25日止，
    至怡仁綜合醫院骨科、住院等，合計支出醫療費用44,435元
    ，業據提出與所述相符之醫療費用單據為證（本院卷第51-6
    0 頁），復為被告所不爭執，自堪信均屬醫療必要費用。
  (二)不能工作損失287,532 元部分：
    原告主張其自95 年11月11日（即車禍發生翌日）起至96年8
    月31日因傷無法工作損害287,532 元。查原告因上開傷勢於
    95年11月10日至怡仁綜合醫院住院接受手術，於95年11月18
    日出院，嗣後陸續至怡仁綜合醫院診察治療，有上開醫療費
    用單據可證（本院卷第51至60頁）；又原告迄於96年7 月25
    日仍因左側股骨骨折術後癒合不良而前往怡仁綜合醫院治療
    ，醫院預估因骨折未癒，不宜久站、負重，約至96年12月底
    始可工作，於96年10月22日再度因左側股骨感染性不癒合而
    至長庚紀念醫院林口分院住院進行手術清創、植骨、置放抗
    生素、重置鋼板及鋼釘，復原期需3 個月等情，亦有原告提
    出怡仁綜合醫院、長庚紀念醫院林口分院診斷證明書（本院
    卷第65、17頁）為證，足見原告上開傷勢迄至96年12月底仍
    未痊癒；另斟酌原告係擔任俊瑞科技股份有限公司製造課班
    長工作（本院卷第64頁），於工作之際當需站立、行走以為
    製造、生產業務，而非屬辦公室文職工作，衡情該傷勢自當
    對於原告執行工作能力有所減損，是原告僅主張需休養、不
    能勞動期間為95年11月11日起至96年8 月31日止應為適當。
    又原告於車禍發生前，係任職俊瑞科技股份有限公司製造課
    班長一職，於任職期間95年5 月至95年10月，平均每月應領
    薪資為29,987元，有原告所提月薪清冊在卷可憑（本院卷第
    64頁）。另經本院依職權調取稅務電子閘門財產所得調件明
    細表所查得原告之所得資料，原告於93年度在該公司之所得
    為287,732 元、94年度為291,386 元、95年度為307,296 元
    （本院卷第26、28、30頁），對照原告所提上開月薪清冊所
    載，以原告95年度任該公司10個月期間計算，平均每月所得
    30,730元，是原告主張自95年11月11日起至96年8 月31日止
    （共計9 個月又20日）無法工作之損害為287,532 元（平均
    每月為29,734元），自屬合理。
  (三)增加生活上支出13,924元部分
    原告主張因上開傷勢住院其間及出院療養期所購買之紗布、
    消腫藥膏、助行器、美容膠帶、棉球棉棒、繃帶、鈣片、醫
    材等項，合計支出13,924元（計算式：315+760+1,320+720+
    39 8+735+1,000+1,000+240+1,236+3,300+2,900=13,924）
    ，業據提出與所述相符之統一發票為證（本院卷第61-63 頁
    ），且核與原告進行骨科手術術後處理確有關連，復為被告
    所不爭執，自均應准許。
  (四)慰撫金30萬元部分：
    查原告因本件車禍就醫、住院，飽受3 次手術之痛，定期密
    集就診、休養相當期間，迄今仍未痊癒，長期行動不便，足
    認原告確因此次車禍而身、心受有相當之苦處。另斟酌原告
    任職電子製造業工作，月收入約3 萬元；另被告於93、94、
    95年間，僅有所得收入分別為85,893元、129,464 元、57,7
    70元，別無財產資料，自述無力繳納刑罰罰金需入監服刑、
    且有左腳行動不便、工作困難等各情，認原告請求慰撫金應
    以10萬元為適當。
  (五)再按保險人依本法規定所為之保險給付，視為被保險人損害
    賠償金額之一部分；被保險人受賠償請求時，得扣除之，強
    制汽車責任保險法第32條定有明文。查原告因本件車禍之發
    生，已受領強制汽車責任保險給付33,820元，業如前述，是
    依前揭規定，自應予以扣除。
  (六)綜上所述，扣除已受領之強制汽車責任保險給付後，原告所
    得請求之財產、非財產上損害合計為412,071 元（計算式：
    44,435+13,924+287,532+100,000-33,820=412,071)。
五、又按給付無確定期限者，債務人於債權人得請求給付時，經
    其催告而未為給付，自受催告時起，負遲延責任。其經債權
    人起訴而送達訴狀，或依督促程序送達支付命令，或為其他
    相類之行為者，與催告有同一之效力；遲延之債務，以支付
    金錢為標的者，債權人得請求依法定利率計算之遲延利息，
    民法第229 條第2 項、第233 條第1 項前段分別定有明文。
    又應付利息之債務，其利率未經約定，亦無法律可據者，週
    年利率為百分之五，亦為同法第203 條所明定。查原告就前
    開對被告所為請求，起訴狀繕本於96年8 月13日送達被告（
    附民卷第19頁），從而，原告同時訴請給付自96年8 月14日
    起至清償日止，按法定利率年息百分之五計算之法定遲延利
    息，亦屬有據。
六、據上，原告本於侵權行為法律關係，依民法第184 條第1 項
    前段、第193 條第1 項、第195 條第1 項前段，訴請被告賠
    償412,071 元，及自96年8 月14日起至清償日止，按法定利
    率年息5%計算之利息，為有理由。至原告逾前開應准許部分
    之請求，則為無理由，應予駁回。
七、本判決所命給付金額，未逾50萬元，應依民事訴訟法第389
    條第1 項第5 款宣告假執行。至原告其餘假執行之聲請，因
    訴之駁回而失所依據，不予准許。
八、據上論結，原告之訴為一部有理由，一部無理由，並依民事
    訴訟法第79條、第389 條第1 項第5 款，判決如主文。
中　　華　　民　　國　　96　　年　　12　　月　　31　　日
                  民事第一庭     法  官  陳雪玉
如對本判決上訴，須於判決送達後20日內向本院提出上訴狀。
以上正本與原本無異。
中　　華　　民　　國　　97　　年　　1 　　月　　4 　　日
                                 書記官  吳瓊英
